最高法院刑事判決　　　　　　九十四年度台上字第六一八四號
　　上　訴　人　甲○○
　　　　　　　　　　　　100.
　　選任辯護人　柳聰賢律師
上列上訴人因違反槍砲彈藥刀械管制條例案件，不服台灣高等法
院高雄分院中華民國九十四年八月十六日第二審更審判決（九十
四年度上更(二)字第一二七號，起訴案號：台灣高雄地方法院檢察
署八十九年度偵字第三五一八號），提起上訴，本院判決如下：
    主  文
上訴駁回。
    理  由
按刑事訴訟法第三百七十七條規定，上訴於第三審法院，非以判
決違背法令為理由，不得為之。是提起第三審上訴，應以原判決
違背法令為理由，係屬法定要件。如果上訴理由狀並未依據卷內
訴訟資料，具體指摘原判決不適用何種法則或如何適用不當，或
所指摘原判決違法情事，顯與法律規定得為第三審上訴理由之違
法情形，不相適合時，均應認其上訴為違背法律上之程式，予以
駁回。本件上訴意旨略稱：(一)、原判決依內政部警政署刑事警察
局民國八十九年二月十四日刑鑑字第一六四三五號鑑驗通知書、
九十四年七月二十日刑鑑字第０九四００八九七一四號函、法務
部調查局（八九）陸三字第八九一三０一四三號鑑定通知書、（
八九）陸三字第八九０五二０七二號函、（九十）陸三字第九０
０六五九三四號鑑定通知書及鑑定人余祥雲、銀丕勤之證言，認
定上訴人甲○○有本件之犯行。但依余祥雲於第一審之證言內容
，其係專攻聲紋，對槍枝鑑定並非內行，且未看到鉛珠及工業用
子彈，未經實際測試，其證詞及所為之鑑定自難為證據。而上述
刑鑑字第０九四００八九七一四號函竟稱「未發現任何鑽孔」，
與原審法院勘驗結果「扣案槍管螺旋的部分有一個小洞跟打輕鋼
架之鋼管一致」，不相合。且該函明「可供裝填及擊發口徑
０．二七吋建築工業用彈……長槍與釘槍均可供裝填及擊發口徑
０．二七吋建築工業用彈。」惟０．二七吋建築工業用彈沒有金
屬彈頭，係空包彈，並無殺傷力，從而該鑑定亦不足證明上訴人
所製造之扣案長槍有殺傷力。又由銀丕勤於第一審之證言及上述
法務部調查局之鑑定通知書內容以觀，既無任何合適之子彈供其
實際測試，鑑定函未經實射率認扣案槍枝有殺傷力，顯係未經實
證，為不實不盡之鑑定。原判決遽採上開不實不盡之鑑定為證據
，其採證違法。(二)、上訴人係自來水管承裝技工，因「ＨＩＬＴ
Ｉ」原廠釘槍太短，無法應付挑高之天花板固定作業，故製造扣
案長槍供水電工程固定牆壁之用，係屬業務上正當行為，並無實
質違法性，尤無犯罪故意，原判決遽論上訴人製造槍枝罪，有適
用法則不當之違法。(三)、原判決事實欄記載「經警當場查獲上訴
人持有該長槍及不具殺傷力之工業用子彈」，理由欄則謂「而上
訴人於本院審理時，雖當庭指該長槍之小孔，……但該小孔究竟
有何作用，上訴人亦未能明確說明，是該扣案長槍具有殺傷力，
已無可置疑」、「被告係水電工人，因工作需要，製造具有殺傷
力之長槍，除工業用子彈外，尚無其他子彈可供發射，對社會治
安之危害尚小，情輕法重」、「扣案工業用子彈十九顆不具金屬
彈頭、鉛珠一包係釣魚用鉛錘，均不具殺傷力」等語。既認上訴
人係水電工人，因工作需要，而製造長槍，除工業用子彈外，尚
無其他子彈可供發射，工業用彈、鉛珠均不具殺傷力，又認為「
一般人只須其製造之槍械具殺傷力，即足構成犯罪，初不問其是
否依工業用釘槍製造，是上訴人所辯即無足採」，理由相互矛盾
。再者被告有緘默權，原判決以上訴人未能明確說出長槍上小孔
之作用，率認該長槍有殺傷力，亦違背刑事被告有緘默權及不自
證己罪之權利，其判決亦屬違法等語。
惟查原判決認定上訴人有原判決事實欄所記載之犯行，係依憑上
訴人相關供述、證人陳志雄、謝迺夫、余祥雲、銀丕勤之證言、
卷附內政部警政署刑事警察局八十九年二月十四日刑鑑字第一六
四三五號鑑驗通知書、九十四年七月二十日刑鑑字第０九四００
八九七一四號函、法務部調查局八十九年六月二十三日（八九）
陸三字第八九一三０一四三號鑑定通知書及照片、八十九年七月
十二日（八九）陸三字第八九０五二０七二號函、九十年十月十
一日（九十）陸三字第九００六五九三四號鑑定通知書、扣案長
槍及上訴人所提出之工業用長槍照片、扣案上訴人所製造之長槍
等證據，予以綜合判斷，因而撤銷第一審判決，改判論處上訴人
未經許可，製造可發射金屬或子彈具有殺傷力之長槍罪刑，已詳
予說明其所憑之證據及其認定之理由。而以上訴人雖否認有未經
許可擅自製造具有殺傷力之扣案長槍之犯行，辯稱：伊係水電工
，平日使用西德製之工業用「釘槍」較短，如欲釘天花板上之輕
鋼架較不方便，為工作上需要，乃將工作上使用之工業用「釘槍
」加長槍管作成扣案長槍，且在槍管上鑽一小孔，與釘槍一樣，
該長槍並不能發射金屬或子彈，不具殺傷力等語。然查上訴人所
製造之扣案長槍與其所提出之工業用釘槍之照片，兩相比較，無
論外型及構造均顯然不同，有卷附之照片可按，並經參與鑑定之
證人余祥雲、銀丕勤證述明確。銀丕勤於原審更證稱：扣案長槍
非仿造「釘槍」，亦非「釘槍」改造而成等語。上開內政部警政
署刑事警察局第０九四００八九七一四號函，亦載明扣案長槍無
保險裝置，與西德釘槍結構不同。次查依上述之鑑定通知書及函
文所載內容，均認扣案之長槍機械性能良好，認具殺傷力。證人
余祥雲復證稱：伊鑑定扣案長槍所採性能檢驗法，係指該長槍是
否可裝填子彈及發射子彈，扣案長槍只要裝填火藥及適當金屬彈
丸，以底火引爆內部火藥產生動能後將金屬彈丸發射出去，即具
有殺傷力，鑑定方法並不必需實際裝填子彈試射。銀丕勤證稱：
鑑定槍枝方法，並不必需實際裝填子彈試射，扣案長槍只要裝填
火藥及適當金屬彈丸，以扣案工業用子彈底火引爆火藥產生動能
後將金屬彈丸發射出去，即具有殺傷力。上述（九十）陸三字第
九００六五九三四號鑑定通知書所記載：並無已知的霰彈槍子彈
或制式槍枝子彈適合使用發射，係指扣案長槍無法裝填制式子彈
之意，但可自製適合子彈裝填使用，扣案工業子彈裝填火藥，再
配合扣案鉛珠數顆以為彈頭，即可作為扣案長槍之子彈，擊發後
具有殺傷力各等語。雖扣案長槍經原審法院勘驗結果，槍管上確
有一小孔，但該小孔作用為何，上訴人無法說明，並不影響其為
具有殺傷力之認定。原判決綜合上情，因認上訴人所製造之扣案
長槍為可發射金屬或子彈而具有殺傷力之槍枝。復明除槍砲彈
藥刀械管制條例第二十條第一項所規定，原住民未經許可製造、
運輸或持有自製之獵槍或漁民未經許可，製造、運輸或持有自製
之漁槍，供作生活工具之用者，不適用該條例有關刑罰之規定外
，一般人只須其製造可發射金屬或子彈而具有殺傷力之槍枝，即
應依該條例之規定論罪，更不必問其是否依其工業用釘槍製造或
改造。就上訴人否認犯罪，所辯各節，認係卸責之詞，不足採信
，於理由內予以指駁。所為論斷，均有卷存資料可資覆按，從形
式上觀察，並無所謂違背法令之情形。按鑑定意見之證明力如何
，法院有依自由心證之原則，斟酌取捨之職權，苟不違背經驗法
則或論理法則，自難任指為違法。原判決採取法務部調查局及內
政部警政署刑事警察局之鑑定報告，並參酌證人余祥雲、銀丕勤
之證言，認定扣案上訴人所製造之長槍係屬可發射金屬或子彈而
具有殺傷力之槍枝，係基於審判職權之合法行使。雖刑事警察局
之鑑定採性能檢驗法，未經實際試射，但鑑定方法並不必需實際
裝填子彈試射，已據余祥雲、銀丕勤分別證述在卷，且法務部調
查局之鑑定係實際試射，而其所得之結論仍與刑事警察局鑑定結
果相同。至刑事警察局刑鑑字第０九四００八九七一四號函謂扣
案長槍並未發現任何鑽孔云云，雖有欠周全，但仍不影響該長槍
具有殺傷力之鑑定結論。另法務部調查局（九十）陸三字第九０
０六五九三四號鑑定通知書所記載：並無已知的霰彈槍子彈或制
式子彈適合使用發射。係指該長槍無法裝填制式子彈之意，仍可
自製適合子彈裝填使用，原判決已於理由內調查說明。證人余祥
雲係警察大學鑑試科、刑事警察研究所畢業，於研究所專攻聲紋
鑑定，任職於刑事警察局鑑試科時，主要是鑑定槍彈是否有殺傷
力，研究槍枝鑑定有六年之久，已據其於原審作證時陳明。凡此
，或有卷內資料可稽，或已於原判決理由中論述，上訴意旨，徒
憑己意以余祥雲非槍枝鑑定之專業人才，扣案長槍未經實際測試
等，漫事指摘上開鑑定不實不盡，原判決採為斷罪資料不當，自
非依據卷內資料執為指摘之合法上訴第三審理由。八十九年七月
五日修正公布之槍砲彈藥刀械管制條例第十一條第一項之未經許
可，製造該條例第四條第一項第一款所稱其他可發射金屬或子彈
具有殺傷力之各式槍砲罪，只要未經許可，而製造該槍砲即成立
。原判決以上訴人未經許可而製造扣案可發射金屬或子彈具殺傷
力之長槍，又無同條例第二十條第一項所規定不適用刑罰之情形
，因而論以上開之罪，於法亦屬有據。至原判決理由五(二)謂「扣
案工業用子彈十九顆不具金屬彈頭、鉛珠一包係釣魚用鉛錘，均
不具殺傷力，上訴人即無成立未經許可持有子彈罪」等語。係在
說明上訴人持有該物品不成立未經許可持有子彈罪，與論斷扣案
長槍是否具有殺傷力無關，難謂有上訴意旨所指理由矛盾之情形
。其餘上訴意旨，或就原判決已有調查說明之事項，或就原審證
據取捨及判斷證據證明力之職權行使，漫指其違法，再為事實上
之爭執，難認係適法上訴第三審之理由。本件上訴為違背法律上
之程式，應予駁回。
據上論結，應依刑事訴訟法第三百九十五條前段，判決如主文。
中　　華　　民　　國　九十四　年　 十一 　月　　十　　日
                      最高法院刑事第二庭
                          審判長法官  董　明　霈
                                法官  林　茂　雄
                                法官  張　祺　祥
                                法官  呂　永　福
                                法官  池　啟　明
      本件正本證明與原本無異
                                      書  記  官
中　　華　　民　　國　九十四　年　 十一 　月　 十五 　日
                                                    Ａ
